【裁判字號】    98,交聲,2126
【裁判日期】    990114
【裁判案由】    聲明異議
【裁判全文】
臺灣高雄地方法院交通事件裁定        98年度交聲字第2126號
原處分機關  高雄市政府交通局
異  議  人
即受處分人  甲○○
上列受處分人因違反道路交通管理處罰條例案件，對於高雄市政
府交通局於民國98年6 月26日所為高市交裁字第裁32E00000000
號裁決處分聲明異議，本院裁定如下：
    主  文
異議駁回。
    理  由
一、異議意旨略以：異議人甲○○於民國98年4 月26日下午3 時
    30分許，駕駛車牌號碼N4-6566 號自用小客車行經新竹縣竹
    北市○○○路、長青路口時，為現場執行金融守望相助勤務
    之警員攔查而自行出示駕駛執照，經警員發現有駕駛執照逾
    有效期間仍駕車之違規情事舉發，旋經高雄市政府交通局於
    98年6 月26日裁決處以新臺幣（下同）1,800 元並扣繳駕照
    之處分，惟依司法院大法官會議釋字第535 號解釋，警察任
    意攔檢乃違憲行為，茲本件警察既違憲在先，其取得證據無
    效，爰請本院撤銷其裁決處分云云。
二、按汽車駕駛人，有駕駛執照逾有效期間仍駕車者，處新臺幣
    1,800 元以上3,600 元以下罰鍰；有上開情形者，駕駛執照
    並應扣繳之，道路交通管理處罰條例第22條第1 項第7 款、
    第2 項分別定有明文。又警察於公共場所或合法進入之場所
    ，得對於行經指定公共場所、路段及管制站者查證其身份；
    其（公共場所、路段）指定應由警察機關主管長官為之；警
    察依前條規定，為查證人民身份，得採取下列之必要措施：
    一攔停人、車、船及其他交通工具。二詢問姓名、出生年月
    日、出生地、國籍、住居所及身份證統一編號等。三令出示
    身份證明文件。四若有明顯事實足認其有攜帶足以自殺、自
    傷或傷害他人生命或身體之物者，得檢查其身體及所攜帶之
    物，警察職權行使法第6 條第1 項第6 款、第3 項、第7 條
    第1 項分別著有規定。
三、經查，本件異議人於98年4 月26日下午3 時30分許，駕駛車
    牌號碼N4-6566 號自用小客車行經新竹縣竹北市○○○路、
    長青路口時，為現場執行金融守望相助勤務之警員攔查而出
    示駕駛執照供查，旋為警發現其駕駛執照逾有效期間仍駕車
    之違規情事而予舉發，經高雄市政府交通局（下稱原處分機
    關）於98年6 月26日以高市交裁字第裁32E00000000 號裁決
    ，依違反道路交通管理處罰條例第22條第1 項第7 款、第2
    項（裁決書漏載此項）規定，對異議人處以1,800 元並扣繳
    駕駛執照之處分等情，除據異議意旨陳明如上，並有裁決書
    、舉發違反道路交通管理事件通知單、新竹縣政府警察局竹
    北分局98年6 月15日竹縣北警交字第0985004465號函在卷可
    稽，堪信為真。異議意旨雖以前開警員攔檢舉發之行為違法
    （憲），本件認定異議人違規之證據取得無效云云。惟查：
  (一)前揭時地異議人駕車行經現場為警攔檢時，除因「尊重警員
    職權」而自行將駕照出示外，並未遭警員施以任何言詞或肢
    體語言威脅等情，業據異議人於本院訊問時陳明在卷（本院
    98年10月2 日訊問筆錄），復有卷附異議人自行填載之交通
    違規陳述單及查詢單附卷可參（本院卷第11頁），是就聲明
    異議狀空言指稱異議人停車受檢之原因，係因：「畏懼於其
    （警方）合法武力，亦為保護家人交通安全」云云，已有不
    實。
  (二)另就異議意旨指稱本件警員執行勤務對其攔檢之行為已經違
    憲云云，然依所引司法院大法官會議釋字第535 號解釋意旨
    ，除再度闡釋行政機關限制人民權利時，應注意遵守比例原
    則等相關意旨外，並未禁止警察執行路檢勤務，此觀其解釋
    文：「…（警察勤務）條例有關臨檢之規定，並無授權警察
    人員得不顧時間、地點及對象任意臨檢、取締或隨機檢查、
    盤查之立法本意。除法律另有規定外，警察人員執行場所之
    臨檢勤務，應限於已發生危害或依客觀、合理判斷易生危害
    之處所、交通工具或公共場所為之…」，申言之，苟警員並
    非恣意於不顧時間、地點及對象之情形下任意臨檢，並注意
    遵守比例原則，依循相關法律之規定為之，要非不得以路檢
    方式達成其維護社會秩序之目的。
  (三)姑不論本件承辦警員發現異議人駕駛執照逾期之原因，乃出
    於異議人依自由意志，自願出示駕駛執照以為配合，已如前
    述，其證據之取得已難當然認為有何不法情事；茲前揭時地
    異議人駕車行經者，既為警方本於上級主管指示，在竹北市
    農會豐田辦事處旁之重點路段執行金融機構守望勤務之公共
    場所，其對象亦非對行經車輛逐一攔檢等情，除據異議意旨
    敘明外，並有新竹縣政府警察局竹北分局98年11月5 日竹縣
    北警交字第0985008787號函在卷可參，復有本院98年11月30
    日公務電話紀錄1 紙附卷可憑，揆諸前開說明，本件承辦警
    員在其主管長官指定之處所對異議人查證身分，並因而得悉
    上開駕駛執照逾期之違規情事予以舉發，於法尚無不合。
四、綜上所述，原處分機關因異議人持逾期駕駛執照駕車違規，
    依違反道路交通管理處罰條例第22條第1 項第7 款、第2 項
    規定，對異議人處以1,800 元並扣繳駕駛執照之處分，於法
    既無不合，異議意旨請求本院撤銷其裁決處分即無理由，應
    予駁回。
五、據上論斷，應依道路交通案件處理辦法第19條，裁定如主文
    。
中    華    民    國    99    年    1     月    14    日
                        交通法庭  法  官  陳松檀
右正本證明與原本無異。
如不服本裁定應於收受送達後5 日內向本院提出抗告書狀敘述抗
告之理由抗告於臺灣高等法院高雄分院。
                                  書記官  彭帥雄
中    華    民    國    99    年    1     月    15    日

司法院資訊處製作；財團法人民間司法改革基金會備份。
